【裁判字號】    95,訴,230
【裁判日期】    950911
【裁判案由】    殺人未遂
【裁判全文】
臺灣宜蘭地方法院刑事判決               95年度訴字第230號
    公  訴  人  臺灣宜蘭地方法院檢察署檢察官
    被      告  甲○○
    指定辯護人  本院公設辯護人乙○○
上列被告因殺人未遂案件，經檢察官提起公訴（九十五年度偵字
第一四八九號），本院判決如下：
    主  文
甲○○殺人未遂，處有期徒刑伍年。扣案番刀壹支，沒收之。
    事  實
一、甲○○於民國九十五年三月十五日，攜帶其所有之番刀及獵
    槍各一支至山上打獵後，因接獲其妻丙○○來電得悉丙○○
    因無照駕駛及未戴安全帽遭警掣開違規罰單而至丙○○位於
    宜蘭縣蘇澳鎮○○路四號工作處所，向丙○○拿取違規罰單
    前往警局處理未果後，於同日十九時許折返丙○○前開工作
    地點，然因丙○○竟未為其準備便當且逕自觀看電視對之不
    理不睬，遂一時氣憤而萌生殺人之犯意，持其所有之番刀由
    上往下朝坐在椅上之丙○○頭部左側太陽穴附近砍殺一刀後
    ，再於丙○○遭受驚嚇起身時，又對丙○○左肩猛砍一刀，
    造成丙○○受有左側顏面自顳區至左頰約十二乘三公分深達
    肌肉及左肩十五乘四公分深達關節等傷害。嗣丙○○旋即奔
    往屋外求援時，甲○○仍持番刀在後追趕，幸經甲○○之友
    人徐鈺亮見狀喊停甲○○，丙○○始得乘機攔停路人以機車
    搭載前往警局，再由警聯絡救護車馳援，才未因失血過多死
    亡。
二、案經丙○○訴由宜蘭縣警察局蘇澳分局報告臺灣宜蘭地方法
    院檢察署檢察官偵查起訴。
    理  由
一、訊據被告甲○○固坦承確於前開時、地，處理被害人即其妻
    丙○○無照駕駛即未戴安全帽之違規事件未果後，在被害人
    丙○○位於宜蘭縣蘇澳鎮○○路四號之工作處所，以其所有
    之番刀朝坐在椅上之丙○○頭部左側及左肩各砍一刀，造成
    被害人丙○○受有左側顏面自顳區至左頰約十二乘三公分深
    達肌肉及左肩十五乘四公分深達關節等傷害之事實不諱，惟
    矢口否認有何殺人之犯行，辯稱：係因其為丙○○處理違規
    事件後，丙○○未為之準備便當且仍對之不理不睬，始在酒
    後一時衝動下，持刀恫嚇丙○○時，詎料丙○○突然起身，
    才誤傷丙○○，其並無殺害丙○○之意等語。然查：
  (一)被告甲○○持其所有之番刀砍殺被害人丙○○之過程，業據
    證人即被害人丙○○於本院審理時到庭結證：甲○○於九十
    五年三月十五日上山打獵後，因其去電表示無照駕駛且未戴
    安全帽而遭警掣開罰單，便專程至其位於宜蘭縣蘇澳鎮○○
    路四號工作地點拿取罰單前往警局處理，嗣於折返其工作地
    點時，因其仍坐著不予理會，甲○○便稱其很囂張後，逕持
    番刀朝其左太陽穴附近砍一刀，其突遭砍殺而驚嚇站起時，
    又遭甲○○對其肩膀砍第二刀，之後其即跑出屋外，甲○○
    亦尾追約一百公尺，嗣因甲○○在馬路上遭友人叫住而停步
    ，其見甲○○未再追趕，始委請路人騎乘機車搭載前往派出
    所；其在電話中與甲○○持刀砍殺之前，皆未與甲○○發生
    口角爭執，亦未與甲○○搶奪番刀等語綦詳。是依被告甲○
    ○不僅持番刀砍殺被害人丙○○左臉頰靠近太陽穴及左肩等
    人體頭部及接近頸部等重要部位，更在被害人丙○○逃離屋
    外時，猶持番刀在後追趕至馬路且長達一百餘公尺，絲毫未
    見已有何停手砍殺之意，即徵被告甲○○主觀上確有持番刀
    砍殺置被害人丙○○於死之認知與意欲，彰彰明甚。被告空
    持：並無殺害丙○○之意等語置辯，洵屬卸責避究之語，要
    無可採。
  (二)觀諸卷附被告甲○○持以砍殺被害人丙○○之番刀之照片四
    幀，可見該支番刀乃屬金屬製器械，全長約五十九公分，刀
    刃部分更長達三十二公分，刀身厚重且刀刃銳利，苟持之砍
    殺人體頭頸部之重要部分，當足致人於死，殆無疑義。再者
    ，被告甲○○持其所有之番刀由上往下朝坐在椅上之被害人
    丙○○頭部左側靠近太陽穴附近砍殺一刀後，再於被害人丙
    ○○起身時，復對被害人丙○○之左肩砍殺一刀，造成被害
    人丙○○受有左側顏面自顳區至左頰約十二乘三公分深達肌
    肉及左肩十五乘四公分深達關節等傷害且已造成大量出血，
    若非被害人丙○○於遭被告砍殺後旋即逃出屋外並乘機攔停
    路人以機車搭載前往警局報案，再由警聯絡救護車載往羅許
    基金會羅東博愛醫院立即安排外科手術治療（清創縫合及肌
    肉修補手術）並補充血液輸入，始免因大量失血休克喪命等
    情，則有宜蘭縣警察局蘇澳分局蘇澳派出所警員陳維敏製作
    之報告書、財團法人羅許基金會羅東博愛醫院出具之診斷證
    明書及該院以九十五年五月五日（九十五）羅博醫字第二０
    ０六０五００六三號、九十五年五月二十四日（九十五）羅
    博醫字第二００六０五０二一七號、九十五年七月四日（九
    十五）羅博醫字第二００六０七０一七七號函附之醫師說明
    表與照片各一份存卷可稽，顯見被害人丙○○若非遭被告甲
    ○○持番刀砍殺頭部及接近頸部之人體重要部位後，旋即逃
    出屋外並攔停路人搭載前往警局再立即轉往羅許基金會羅東
    博愛醫院施以急救手術治療，當有致命之危險甚明。從而，
    以被告甲○○所持之番刀客觀上對人體危害之嚴重程度，佐
    以被告下手砍殺被害人頭部及接近頸部之人體重要部位與被
    害人實際所受傷勢之危險情況，皆徵被告甲○○確有致被害
    人丙○○於死之主觀犯意。其空言置辯僅係持番刀恫嚇被害
    人丙○○時，不慎誤傷等語，實屬無據而無足採。
  (三)依被告甲○○到庭自承：事發當日其攜帶番刀與獵槍至山上
    打獵，並於十四時至十五時許期間飲用二瓶多塑膠罐米酒，
    嗣因丙○○告知遭警掣開無照駕駛及未戴安全帽之違規罰單
    ，才下山於同日十六、十七時許在丙○○之工作地點拿取罰
    單至分局欲委請警方改開罰款較輕之罰單但未果，才又騎乘
    機車折返丙○○工作地點，期間其神智清楚等語，即徵被告
    甲○○於同日十九時許持番刀砍殺被害人丙○○二刀前，猶
    可騎乘機車往返警局處理被害人丙○○違規罰單事宜，顯見
    其於事發時之精神狀態，並未受酒精影響而仍清楚知悉己身
    作為甚明。被告甲○○援引警方事後對之實施酒精濃度測試
    所得之呼氣中酒精濃度為每公升一點二八毫克之測試結果，
    辯稱：其因未吃中飯且空腹飲酒，才在事發時精神迷糊，不
    知己身作為等語，實屬飾罪之詞，委無可信。
  (四)被害人丙○○於遭被告甲○○持番刀砍殺後，乃先至派出所
    向警陳稱係遭其夫甲○○砍殺，經警員何瑞璋受理並通知救
    護車將被害人丙○○送醫且聯絡線上警力前往處理後，被告
    甲○○始與友人徐鈺亮陪同至派出所之事實，有宜蘭縣警察
    局蘇澳分局蘇澳派出所警員陳維敏製作之報告書在卷可參，
    是宜蘭縣警察局蘇澳分局蘇澳派出所員警早於被告甲○○抵
    達派出所自承犯罪事實前，已據被害人丙○○告知而知悉犯
    罪事實及犯罪行為人甚明。從而，被告甲○○於警知悉犯罪
    事實及犯罪行為人後，才由友人陪往前往警局投案，已與刑
    法第六十二條自首之構成要件有間，其辯稱本件犯行乃其向
    警自首，應依法減輕其刑等語，同屬無據，並無可採。
  (四)綜上各情，本件事證已臻明確，被告甲○○殺人未遂之各該
    事證咸臻明確，犯行洵堪認定，應予依法論科。
二、按被告甲○○行為後，刑法及刑法施行法業於九十四年二月
    二日經總統以華總一義字第０九四０００一四九０一號令修
    正公布，並於九十五年七月一日施行（下稱修正後刑法），
    是參酌最高法院九十五年五月二十三日刑事庭第八次會議決
    議，修正後刑法第二條第一項之規定，係規範行為後法律變
    更所生新舊法律比較適用之準據法，於修正後刑法施行後，
    應適用修正後刑法第二條第一項之規定，為「從舊從輕」之
    比較。另於比較時應就罪刑有關之共犯、未遂犯、想像競合
    犯、牽連犯、連續犯、結合犯，以及累犯加重、自首減輕暨
    其他法定加減原因（如身分加減）與加減比例等一切情形，
    本於統一性及整體性原則，綜其全部罪刑之結果而為比較。
    從而，本案涉及法律變更之部分，即刑法有關未遂犯之處罰
    ，修正前後刑法皆僅限於有特別規定者為限，且得按既遂犯
    之刑減輕之，是此部分法律之變更，僅於條項作調整，並未
    較有利於被告，故應依修正後刑法第二條第一項前段之規定
    ，適用修正前刑法，合先敘明。
三、核被告甲○○之所為，係犯刑法第二百七十一條第一項、第
    二項之殺人未遂罪。然其已著手實行殺人之犯罪而不遂，為
    未遂犯，應依修正前刑法第二十六條前段之規定予以減輕其
    刑。審酌被告甲○○僅因酒後一時氣憤即率而持殺傷力甚鉅
    之番刀砍殺被害人丙○○頭部及接近頸部之人體重要部位，
    並造成被害人嚴重之身體與精神傷害，且迄今仍未能獲得被
    害人之諒解，情節匪淺，惟念其其並無前科，素行尚佳且坦
    承主要事實不諱，再參酌其犯罪動機、目的、手段與造成被
    害人精神與身體傷害程度等一切情狀，爰酌情量處如主文所
    示之刑。至扣案被告甲○○持以砍殺被害人丙○○之番刀一
    支，乃被告所有且供犯罪所用之物，此據被告供明在卷，應
    依刑法第三十八條第一項第二款之規定，併予諭知沒收，特
    此敘明。
據上論斷，應依刑事訴訟法第二百九十九條第一項前段，刑法第
二百七十一條第一項、第二項、修正前刑法第二十六條前段、第
三十八條第一項第二款，判決如主文。
本案經檢察官賴慶祥到庭執行職務
中    華    民    國    95    年    9     月    11    日
                  刑事第二庭審判長法  官  黃永勝
                                  法  官  楊坤樵
                                  法  官  陳嘉年
以正本證明與原本無異。
如不服本判決，應於判決送達後10日內向本院提出上訴狀（應抄
附繕本）。告訴人或被害人如對於本判決不服者，應具備理由請
求檢察官上訴，其上訴期間之計算係以檢察官收受判決正本之日
期為準。
                                  書記官  林嘉萍
中    華    民    國    95    年    9     月    13    日
附錄本案論罪科刑法條全文
刑法第二百七十一條第一項、第二項
殺人者，處死刑、無期徒刑或十年以上有期徒刑。
前項之未遂犯罰之。
附表
┌──┬───────┬───────┬────────┐
│比較│修正後刑法    │修正前刑法    │依「從舊從輕」原│
│法條│              │              │則綜合比較之結果│
├──┼───────┼───────┼────────┤
│未遂│第二十五條第二│第二十六條前段│僅為條項之移動，│
│犯之│項：未遂犯之處│：未遂犯之處罰│並未變更構成要件│
│處罰│罰，以有特別規│，得按既遂犯之│，並無較有利於被│
│，得│定者為限，並得│刑減輕之；第二│告              │
│按既│按既遂犯之刑減│十五條第二項：│                │
│遂犯│輕之。        │未遂犯之處罰，│                │
│之刑│              │以有特別規定者│                │
│減輕│              │，為限。      │                │
│之  │              │              │                │
└──┴───────┴───────┴────────┘


司法院資訊處製作；財團法人民間司法改革基金會備份。
